最高法院刑事判決　　　　　　　　　　　　　　　　九十三年度台非字第二二五號
　　上　訴　人　最高法院檢察署檢察總長
　　被　　　告　甲○○
右上訴人因被告違反貪污治罪條例案件，不服台灣高等法院花蓮分院中華民國九十年
五月十日第二審確定判決（八十九年度重上更(七)字第一五０號，起訴案號：台灣台東
地方法院檢察署八十年度偵字第一九一六號），認為違法，提起非常上訴，本院判決
如左：
    主  文
上訴駁回。
    理  由
非常上訴理由稱：「按依法應於審判期日調查之證據未予調查，致適用法令違誤，而
顯然於判決有影響者，該確定判決即屬違背法令，有司法院大法官會議釋字第一八一
號解釋可參。又上訴期間為十日，自送達判決後起算，而判決是否合法送達，上訴是
否逾期，為法院應依職權調查之事項。按對於檢察官之送達，應向承辦檢察官為之，
承辦檢察官不在辦公處所時，向首席檢察官（檢察長）為之，刑事訴訟法第五十八條
定有明文。本件被告被訴貪污案件，原審法院八十二年度上更（一）字第二九號判決
，維持第一審無罪之判決，駁回檢察官之上訴，而應送達第二審檢察官之該判決正本
，於八十二年十月十六日交由該院法警室為送達，承辦檢察官翟光軍在送達證書上蓋
用同年十二月二十日收受之戳記，法警吳信惠亦記載同日為送達時間，檢察官於翌日
聲明上訴，並將聲明上訴書函送原審法院，原審法官蔣有木質疑而於該函批註：『查
本件何以將近三個月始送達檢察官？』；書記官吳文芳記載：『本件業於十月十六日
交法警察送達，檢察官遲至十二月二十日始簽收』（見最高法院八十三年度台上字第
三三六七號卷第四頁），則法警吳信惠送達之日期，究為同年十月十六日或十二月二
十日，何者為合法送達日期，滋生疑義。原審本應依職權調查法警吳信惠係何日為實
際之送達，當日送達判決正本時，是否已在辦公處所會晤承辦檢察官，並將應送達之
判決書交付，或置於客觀上已得收受之狀態而檢察官故不予收受；或檢察官是否因執
行職務、差假不在辦公處所，或有無其他不能收受之事由，不受承辦檢察官嗣後補蓋
收受日期章之影響。該項調查不難從訊問書記官吳文芳、法警吳信惠，或調閱送達檢
察官裁判書類登記簿、查詢檢察官翟光軍十月十六日至同年十二月二十日之差勤、請
假紀錄，查明檢察官這段期間有無不能收受之正當事由，以判斷何者為合法之送達日
期，再依刑事訴訟法第五十八條規定起算其上訴期間，審認檢察官上訴是否逾期，原
審法院未就此先予調查，遽而進為實體有罪之判決，即有應調查之證據未予調查之違
法，而此違法顯然於判決有影響，自屬判決違背法令。案經確定，爰依刑事訴訟法第
四百四十一條、第四百四十三條提起非常上訴，以資糾正」等語。
本院按：刑事訴訟法第三百四十九條前段規定：「上訴期間為十日，自送達判決後起
算」，所稱「送達判決」，係指判決經合法送達者而言；又同法第五十八條規定：「
對於檢察官之送達，應向承辦檢察官為之，承辦檢察官不在辦公處所時，向首席檢察
官（檢察長）為之」；因對檢察官之送達，並不準用留置送達之規定，則執行送達之
司法警察，若僅將判決正本置放於承辦檢察官之辦公處所，而未交由承辦檢察官或檢
察長親自收受，其送達並非合法，仍應以承辦檢察官或檢察長實際接受判決正本時為
計算上訴期間之標準。民事訴訟法第三百五十五條第一項規定：「文書，依其程式及
意旨得認作公文書者，推定為真正」，法院之送達證書為執行送達之司法警察所製作
，旨在向送達之機關陳明其送達之事實及時間，屬於公文書，就其所記載之事項，除
有反證足以證明其記載之事項不實外，應認為有完全之證據力。復按刑事訴訟法第三
百七十九條第十款所謂依法應於審判期日調查之證據，係以事實審案內所存在之與待
證事實有重要關係，在客觀上認為應行調查之證據為限，且採證認事係屬事實審法院
之職權，苟其證據之取捨並不違背論理法則及經驗法則，即不得任意指為違法而執為
非常上訴之理由。本件被告甲○○被訴違反貪污治罪條例案件，原法院八十二年度上
更(一)字第二九號判決，維持第一審諭知被告無罪之判決，駁回檢察官在第二審之上訴
，該判決經司法警察吳信惠於民國八十二年十二月二十日上午九時送達予台灣高等法
院花蓮分院檢察署檢察官翟光軍，有原法院送達證書附卷可稽（八十二年度上更(一)字
第二九號卷第六十六頁），卷內並無足以證明送達證書所記載送達時間為不實之證據
，自應認定檢察官翟光軍接受判決正本之時間為八十二年十二月二十日，至於原法院
法官蔣有木於台灣高等法院花蓮分院檢察署八十二年十二月二十一日花分檢三字第三
四九七號函註記：「查本件何以判決後將近三個月始送達於檢察官？」，係屬該法官
個人主觀質疑送達證書記載之真實性，另書記官於該函上註記：「本件業於十月十六
日交法警室送達，檢察官遲至十二月二十日始簽收」，係書記官為釐清其行政上之責
任所附記，均不影響該送達證書之真實性，且書記官於何時將判決正本交予法警室，
與執行送達之法警實際上何時送達檢察官係屬兩事，均不影響上開送達效力之認定。
本件檢察官翟光軍於收受原法院八十二年度上更(一)字第二九號判決正本之翌日即八十
二年十二月二十一日，為被告不利益提起第三審上訴，並未逾合法之上訴期間，本院
八十三年度台上字第三三六七號判決，將原法院八十二年度上更(一)字第二九號判決撤
銷，發回原審法院更為審理，並無誤不合法之上訴為合法之違背法令情形；原審八十
九年度重上更(七)字第一五０號審理時，未依職權傳訊台灣高等法院花蓮分院書記官吳
文芳、法警吳信惠及調閱送達檢察官裁判書類登記簿暨查詢檢察官翟光軍自八十二年
十月十六日至同年十二月二十日期間有無不能收受之事由，以求證執行送達之法警於
八十二年十月十六日至同年十二月十九日（送達之前一日）期間，曾否在檢察官辦公
處所會晤檢察官或將判決正本置於客觀上檢察官已得收受之狀態，或檢察官究有何不
能收受之事由，既俱與判決無影響，自不能謂有應於審判期日調查之證據未予調查之
違法。上訴人對之提起上訴，非有理由，應予駁回。
據上論結，應依刑事訴訟法第四百四十六條，判決如主文。
中　　　華　　　民　　　國　　九十三　　年　　　九　　　月　　 三十 　　日
                              最高法院刑事第一庭
                                  審判長法官  施　文　仁
                                        法官  林　永　茂
                                        法官  蕭　仰　歸
                                        法官  林　茂　雄
                                        法官  張　祺　祥
      右正本證明與原本無異
                                              書  記  官
中　　　華　　　民　　　國　　九十三　　年　　　十　　　月　　　七　　　日
                                                                        Ｌ
